臺北高等行政法院判決　　　　　　　　　　　　　　　　九十三年度簡字第一○號
　　原　　　告　甲○○
　　　　　　　　　　　　　　　.
　　被　　　告　財政部臺灣省北區國稅局
　　代　表　人　林吉昌（局長）
　　訴訟代理人　丙○
　　　　　　　　丁○○
右當事人間因綜合所得稅事件，原告不服財政部中華民國九十一年十二月十一日台財
訴字第○九一○○五二三二八號訴願決定（案號：第00000000號），提起行
政訴訟。本院判決如左：
　　主  文
原告之訴駁回。
訴訟費用由原告負擔。
　　事  實
一事實概要：緣原告辦理民國（下同）八十七年度綜合所得稅結算申報時，漏報臺灣
  王安電腦股份有限公司（下稱王安公司）股票營利所得新台幣（下同）二六七、三
  ○○元（下稱系爭營利所得），及大同股份有限公司股票營利所得七、二○○元，
  合計漏報營利所得二七四、五○○元，漏繳所得稅額三六、九二三元，經被告查得
  ，核定其綜合所得總額為四、五六二、四四三元，淨額為三、八九五、六三九元，
  補徵稅額一一五、四○五元，並按所漏稅額三六、九二三元處○‧二倍罰鍰七、三
  ○○元。原告不服，主張當年購入王安公司股票並無營利所得，申請復查，經被告
  以九十一年六月二十七日北區國稅法字第○九一○○二一一○一號復查決定，追減
  執行業務所得五五、八三四元，變更綜合所得總額為四、五○六、六○九元，淨額
  為三、八三九、八○五元。原告猶表不服，提起訴願，遭決定駁回，遂向本院提起
  行政訴訟。
二兩造聲明：原告經通知未於準備程序期日到庭，依起訴狀意旨其聲明及主張為：
　(一)原告聲明：訴願決定及原處分關於王安公司之營利所得部分均撤銷。
　(二)被告聲明：駁回原告之訴。
三兩造之爭點：
  原告主張其取得王安公司清算分配之股利所得及安源公司股票，按取得股票時成本
  計算，根本無所得，亦無短漏報問題，被告就取得成本及清算分配殘值卻採取不同
  計算方式，認原告漏報營利所得並予裁罰，顯有違誤，是否可採？
  (一)原告主張：
    1.被告對所得之計算基礎不合法理：原告購入王安公司股票，每股成本為一百一
      十元，被告不承認實際取得之成本，而以票面額視為成本，顯不合理。原告於
      七十九年二月十三日買入王安公司股票三萬股，每股九十元（實際買價為一百
      一十元，賣方為減輕稅負，合約書記載九十元），於同年月二十四日辦理過戶
      時，賣方曾向台北市國稅局報繳證券交易稅。嗣王安公司因營運不佳，於八十
      七年間結束營業，辦理清算，改為安源公司，於四月十六日清算完結時，每股
      分配現金二點三三元及安源公司股票一股，按淨值十六點五八元計值，合計每
      股分配剩餘財產十八點九一元，被告將王安公司原出資額按每股面額十元計算
      ，就超過部分八點九一元視為所得，課徵所得稅一一四、四五三元；所分配之
      剩餘安源公司股票，又不以面額計值，而以淨額計值，顯係雙重標準，並不合
      理，許多公司股票，市價往往低於淨值。原告購入王安公司股票後，中間經歷
      盈餘配股增資及虧損減資，然虧損減資金額遠超過配股增資金額，實際上根本
      無所得可言。又查解散之公司，依公司法第三百三十條規定，於清償債務後，
      按股東股份比例分派剩餘財產時，其超過原出資額部分，應按公司實際分派數
      ：：辦理。所謂原出資額，應為構入時實際付出之價金，被告自行認定以票面
      額視為原出資額，而所分配剩餘財產安源公司股票，又不以票面卻以淨值計算
      ，計算基礎顯然矛盾不合理。被告若依法按原出資額作為取得成本，則王安公
      司解散實際分派之剩餘財產，遠不足抵補原出資額。
    2.財證部之訴願決定理由，皆非針對原告主張：例如，理由壹：一、按「自中華
      民國七十九年一月一日起，證券交易所得停止課徵所得稅，證券交易損失亦不
      得自所得額中減除」。查原告原申請書並未訴請證券交易損失自所得額中扣除
      ，事實上原告之證券交易損失從未於申報所得時予以扣除。又如駁回之理由中
      提及：「個人之綜合所得總額，以其全年左列各類所得合併計算之：第一類：
      營利所得．．公司股東所獲分配之股利總額。」查原告並未請求營利所得不予
      合併計算，事實上，原告於申報所得時，皆將其合併計算。而本件王安公司之
      股利，根本無所得，故未併入計算。又如駁回之理由中提及：「解散之公司依
      公司法第三百三十條規定，於清償價務後按股東股份比例分派剩餘財產時，其
      超過原出資額部分，應按公司實際分派數，依所得稅法第八十八條有關公司分
      派股利之扣繳規定辦理，至其扣繳憑單及各類所得資料申報書應填報之金額，
      自亦以公司實際分派數額為準。」原告對於此點規定，並無異議，但所謂：「
      其超過原出資額部分，應按公司實際分派數．．扣繳。」其計算基礎，必須合
      法合理。所謂「原出資額」，照理應以實際出資額（即購入時實際付出之金額
      ）為準。解散之公司分派剩餘財產，何以又「按公司實際分派數額為準」兩者
      計算基礎不同，所得結果迥異。如果公司解散，必須以「實際分派數額（即淨
      值）為準」，那所謂「原出資額」自應以實際出資額（購入時實際付出之金額
      ）為準，或至少亦應以取得股份時之公司淨值（因解散時以公司淨值計算）為
      準，無論依實際出資額為準或以取得股份時之公司淨值為準，王安公司解散實
      際分派之剩餘財產，皆不足抵補原出資額，何來「超過」原出資額，由於財政
      部依被告採取不合理之計算基礎，使原告投資王安公司本無所得變成有所得：
      原不需納稅變為必須納稅。
　(二)被告主張：
    1.本稅部分：本件系爭營利所得，經查王安公司於八十七年四月十六日辦理清算
      ，每股分配現金二點三三元及安源公司股票一股（淨值一六點五八元），計每
      股分配剩餘財產為一八點九一元，該公司係就超過十元部分，按每股八點九一
      元填報其扣繳憑單，並無違誤；被告據以併課其當年度綜合所得稅，揆諸相關
      規定，並無不符，請予維持。
    2.罰鍰部分：本件原告辦理八十七年度綜合所得稅結算申報時，漏報營利所得計
      二七四、五○○元，漏繳所得稅額三六、九二三元，違反所得稅法第七十一條
      第一項規定，經被告查得，並依所得稅法第一百十條第一項規定，裁處罰鍰七
      、三○○元，尚無不合，請予維持。
　　理  由
一本件原分案號為九十二年度訴字第○○四一二號，嗣經查明，原告僅對補徵稅額一
  一五、四○五元及七、三○○元之罰鍰起訴涉訟，合計未逾二十萬元，屬簡易程序
  案件，應改分「簡」案號，適用簡易程序進行，合先說明。
二按「自中華民國七十九年一月一日起，證券交易所得停止課徵所得稅，證券交易損
  失亦不得自所得額中減除」「個人之綜合所得總額，以其全年左列各類所得合併計
  算之：第一類：營利所得：公司股東所獲分配之股利總額、：：」「前項各類所得
  ，如為實物、有價證券或外國貨幣，應以取得時政府規定之價格或認可之兌換率折
  算之；未經政府規定者，以當地時價計算。」分別為行為時所得稅法第四條之一及
  第十四條第一項第一類、第二項所明定。次按「解散之公司依公司法第三百三十條
  規定，於清償債務後按股東股份比例分派剩餘財產時，其超過原出資額部分，應按
  公司實際分派數，依所得稅法第八十八條有關公司分派股利之扣繳規定辦理，至其
  扣繳憑單及各類所得資料申報書應填報之金額，自亦以公司實際分派數額為準。」
  「生產事業辦理解散清算，股東依持有股份比例分派剩餘財產，其股份中屬於緩課
  股票部分所分派之剩餘財產，股東應以全額作為分派年度之股利所得，申報課徵所
  得稅。說明：二、生產事業之股東取得符合獎勵投資條例第十三條之緩課增資股票
  ，於該事業辦理清算結束時，其緩課原因即已消滅，股東應以緩課股票分得之全部
  賸餘財產額，作為分派年度之股利所得，不因該分配數額大於、等於或小於票面金
  額而有所不同。」分別為財政部六十二年三月二日台財稅第三一六○四號函及七十
  四年二月二十六日台財稅第一二二八六號函所明示。上開函釋，係財政部基於職權
  所為釋示，未逾越法律規定，自可適用。又「納稅義務人已依本法規定自行辦理結
  算申報，但對依本法規定應申報課稅之所得額有漏報或短報情事者，處以所漏稅額
  兩倍以下之罰鍰。」為所得稅法第一百十條第一項所明定。
三本件原告辦理八十七年度綜合所得稅結算申報時，漏報王安公司股票營利所得二六
  七、三○○元，及大同公司股票營利所得七、二○○元，合計漏報營利所得二七四
  、五○○元，漏繳所得稅額三六、九二三元，經被告查得，核定其綜合所得總額為
  四、五六二、四四三元，淨額為三、八九五、六三九元，補徵稅額一一五、四○五
  元，並處以違章罰鍰七、三○○元。原告不服，主張當年購入王安公司股票並無營
  利所得，申請復查，復查結果，追減執行業務所得五五、八三四元，變更綜合所得
  總額為四、五○六、六○九元，淨額為三、八三九、八○五元。原告猶表不服，提
  起訴願，遭決定駁回，復起訴主張其取得王安公司清算分配之股利所得及安源公司
  股票，按取得股票時成本計算，根本無所得，亦無短漏報問題，被告就取得成本及
  清算分配殘值卻採取不同計算方式，認原告漏報營利所得並予裁罰，顯有違誤，詳
  如其起訴狀事實欄所載理由等語。
四查原告八十七年度綜合所得稅結算申報，漏報取自王安公司等系爭營利所得，經被
  告查得，核定漏繳所得稅額三六、九二三元，並按所漏稅額處○．二倍罰鍰七、三
  ○○元（計至百元止），此有各類所得扣繳暨免扣繳媒體申報資料、漏稅額計算表
　及申報核定通知書等附原處分卷可稽，揆諸首揭規定及說明，自無不合。又王安公
　司於八十七年四月十六日辦理清算，每股分配現金二．三三元及安源公司股票一股
　（淨值一六．五八元），計每股分配剩餘財產一八．九一元，該公司係就超過十元
　部分，按每股八．九一元填報扣繳憑單，被告並據以併計綜合所得課稅，且自七十
　九年一月一日起，證券交易所得停止課徵所得稅，證券交易損失亦不得自所得額中
　扣除，原處分核無違誤，訴願決定，予以維持，亦無不合，原告起訴猶執前詞，指
　摘被告就取得成本及清算分配殘值採取不同計算方式等語，難認為有理由，應予駁
　回。
五據上論結，本件原告之訴為無理由，依行政訴訟法第九十八條第三項前段、第二百
　三十六條，判決如主文。
中　　　華　　　民　　　國　　九十三　　年　　　四　　　月　　　九　　　日
                     臺 北 高 等 行 政 法 院   第 四 庭
                                               法　　官　　黃本仁
右為正本係照原本作成。
本件以訴訟事件所涉及之法律見解具有原則性者為限，始得於本判決送達後二十日內
向本院提出上訴狀並表明上訴理由，如已於本判決宣示後送達前提起上訴者，應於判
決送達後二十日內補具上訴理由（均按他造人數附繕本），且經最高行政法院許可後
方得上訴。
中　　　華　　　民　　　國　　九十三　　年　　　四　　　月　　　十二　　日
 　　　　　　　　　　　　　　　　　　          書 記 官　  姚國華
